臺灣嘉義地方法院交通事件裁定　　　　100年度交聲字第589號
原處分機關　交通部公路總局嘉義區監理所
異　議　人　呂青諺
上列異議人即受處分人因違反道路交通管理處罰條例案件，對於
交通部公路總局嘉義區監理所於民國100年4月14日所為之處分（
原處分案號：嘉監裁字第裁70—L00000000號），聲明異議，本
院裁定如下：
    主  文
異議駁回。
    理  由
一、原處分機關裁決意旨略以：異議人即受處分人呂青諺（下稱
    異議人），於民國100年3月19日下午3 時35分許，騎乘車牌
    號碼L6T-756 號重機車，行經嘉義縣朴子市○○○○路左轉
    嘉168 線(嘉朴公路)時，因未依規定兩段式左轉，經警攔停
    掣單舉發，原處分機關遂於100年4月14日作成嘉監裁字第裁
    70—L00000000 號裁決書，以異議人不依標誌、標線或號誌
    指示，而依道路交通管理處罰條例第48條第1項第2款之規定
    ，裁處異議人罰鍰新臺幣（下同）600 元整，並依同條例第
    63條第1項規定記違規點數一點。
二、異議人則以：伊於事故發生前，騎乘前揭機車自位於嘉義縣
    朴子市○○○○路與嘉朴公路（嘉168 線）丁字路口轉角之
    全家便利商店欲左轉沿嘉朴公路返回嘉義縣朴子市○○里○
    ○○街2 號住處，因未見有任何兩段式左轉之標誌、標線或
    號誌，且亦不知該處設有機車待轉區，於綠燈左轉後，遭警
    攔停開單舉發，由於當日午後陽光強，故而未看到劃設於地
    面之機車待轉區，至小榔一路近前揭丁字路口前雖設有禁
    行機車標誌，然係在異議人後方，故異議人未得看見上開標
    誌、標線或號誌，並無任何故意或過失可言。又異議人騎乘
    機車左轉時，並無任何同向車輛，並無造成交通事故之虞，
    員警逕予舉發，業逾越行政裁量界線，違背法規授權目的，
    為此聲明異議，請求撤銷原裁決處分等語
三、「汽車駕駛人轉彎時，有下列情形之一者，處新臺幣六百元
    以上一千八百元以下罰鍰：…二、不依標誌、標線、號誌指
    示。」、「汽車駕駛人有下列各款所列條款之一者，除依原
    條款處罰鍰外，並予記點…一、有…第四十八條…情形之一
    者，各記違規點數一點。…」、「機器腳踏車行駛至交岔路
    口，其轉彎，應依標誌或標線之規定行駛；無標誌或標線者
    ，應依第一百零二條及下列規定行駛：一、內側車道設有禁
    行機車標誌或標線者，應依兩段方式進行左轉，不由內側或
    其他車道左轉。…」道路交通管理處罰條例第48條第1項第2
    款、第63條第1項及道路交通安全規則第99條第2項第1 款分
    別定有明文。又按違反行政法上義務之行為非出於故意或過
    失者，不予處罰，行政罰法第7 條定有明文。再者，應受行
    政罰之行為，僅須違反禁止規定或作為義務，而不以發生損
    害或危險為其要件者，推定為有過失，於行為人不能舉證證
    明自己無過失時，即應受處罰（司法院大法官釋字第275號
    解釋可資參照）。經查：
(一)異議人於100年3月19日下午3時35分許，騎乘車牌號碼L6T-7
    56號重機車，於號誌為綠燈時，沿嘉義縣朴子市○○○○路
    逕予左轉嘉朴公路(嘉168 線)時，經警攔停以異議人騎乘機
    車未依規定兩段式左轉為由掣單舉發，原處分機關遂於100
    年4月14日作成嘉監裁字第裁70—L00000000號裁決書，以異
    議人不依標誌、標線或號誌指示，而依道路交通管理處罰條
    例第48條第1項第2款之規定，裁處異議人罰鍰600 元整，並
    依同條例第63條第1 項規定記違規點數一點；又前揭小榔
    一路與嘉168 線交岔之丁字路口劃設有機車待轉區等情，業
    據異議人以異議狀陳稱明確，核與證人即本件舉發員警郭訓
    良於本院調查時之證述相符(見本院卷第31頁)，復有本件舉
    發通知單、裁決書、道路交通事故現場圖及異議人經舉發違
    規地點所在照片8張在卷可佐(見本院卷第6、15、18至22頁)
    ，故上開事實即堪認定。
(二)異議人固以前揭情詞置辯，然查：
  1.異議人住居於位於嘉義縣朴子市○○里○○○街2 號之住處
    約12或13年，該住處距其違規遭舉發地點僅約100 公尺，伊
    於99年暑假騎機車沿嘉朴公路至東石國中或朴子國小1、2次
    ，並均沿嘉朴公路回到住處，另開車被載經過舉發地點多次
    等情，業據其餘本院調查時陳稱綦詳(見本院卷第28、29頁)
    ，參以卷附地圖2 張（見本院卷第25、26頁，內容含括異議
    人住處所在、舉發地點及東石國中、朴子國小），故異議人
    違規遭舉發地點即在其住處不遠，且異議人由東石國中或朴
    子國小騎乘機車回到其前揭住處，亦必經過前揭劃設有機車
    待轉區○○○路口，異議人復陳稱開車被載經過該處多次，
    故其辯稱不知該丁字路口劃設有機車待轉區已非無疑。又嘉
    義縣朴子市○○○○路與嘉朴公路丁字路口轉角處確有一全
    家便利商店，而自該商店往前看，可輕易看見該丁字路口設
    有待轉區等情，業據證人郭訓良於本院調查時證述明確，復
    有前揭現場圖1份、及該丁字路口照片2 張附卷足憑(見本院
    卷第18、22頁) ，參以異議人陳稱伊係自上開丁字路口處之
    全家便利超商停等綠燈許久後，待綠燈亮方左轉等語 (見本
    院卷第4、32頁)，則其前方路口處劃設有機車待轉區當得輕
    易看見要屬無疑。異議人固辯稱因午後陽光強烈，而未看到
    上開機車待轉區云云，然異議人既得不受頭頂陽光影響而得
    舉頭看到紅綠燈號誌由紅燈轉為綠燈，舉重以明輕，當更得
    輕易見到其前方劃設於地面之機車待轉區，是異議人辯稱其
    未見到該機車待轉區云云，顯係飾卸之詞，即難憑採。其明
    知騎乘機車行經上開丁字路口應依兩段式方式左轉，竟未依
    規定逕予左轉，顯有違反前揭規定之故意，當足認定。
  2.復查，政府宣導機車兩段式左轉制度，以避免路口交通事故
    ，業已多年，故機車兩段式左轉已成眾所週知之事，一般機
    車騎士騎乘機車行經交岔路口欲左轉時，衡情即會注意路面
    有無劃設機車待轉區以參酌判斷可否逕予左轉，參以被告係
    合法考有機車駕照之人，此有公路監理車籍查詢系統證號查
    詢機車駕駛人資料1 份存卷可參，對於前揭機車兩段式左轉
    之規定當更知之甚稔，而舉發當時天氣晴朗，視距良好，無
    任何障礙物擋住上開「機車待轉區」之標線乙節，復經證人
    郭訓良證述明確(見本院卷第31頁)，故並無不能注意情事，
    詎異議人竟於綠燈後，逕予騎乘機車左轉，縱其辯稱不知該
    丁字路口劃設有待轉區屬實，其疏未注意劃設於路面「機車
    待轉區」標線，而逕予左轉，顯亦有疏失要屬無疑。
  3.再者，異議人辯稱：其左轉時，並無任何同向之車輛，未擾
    亂交通秩序云云，並未提出任何證據為憑，是否屬實，已非
    無疑，矧駕駛人若得以有無造成交通事故之虞，而任憑己意
    決定要否遵守交通法規，即易因不同駕駛人之判斷標準不同
    ，而生疑義致更易造成交通事故，異議人上開辯解顯有不當
    至為灼然；此外，並無任何法規授權執法員警得考量駕駛人
    違規情節有無造成交通事故之虞而得決定舉發與否，是異議
    人恣指員警舉發其前揭違規行為，係裁量逾越，裁量權之行
    使有瑕疵云云，要難憑採。
四、綜上所述，異議人騎乘機車行經前揭丁字路口，未依規定兩
    段式左轉，顯有故意或過失，異議人復未能舉證證明自己無
    過失，揆諸上開規定，及大法官會議解釋意旨，原處分以異
    議人不依標誌、標線或號誌指示，而裁處異議人罰鍰600 元
    整，並記違規點數一點，即無不當，本件異議人異議要無理
    由，應予駁回。
五、據上論斷，應依道路交通管理處罰條例第87條第2 項，道路
    交通案件處理辦法第19條規定，裁定如主文。
中    華    民    國   100    年    5     月    31    日
                        交通法庭法  官  啟夫
上列正本證明與原本無異。
如不服本裁定，應於裁定送達後5日內向本院提出抗告狀（應附
繕本）。
中    華    民    國   100    年    5     月    31    日
                                書記官  侯麗茹